【裁判字號】    98,交聲,1540
【裁判日期】    980918
【裁判案由】    違反道路交通管理處罰條例聲明異議
【裁判全文】
臺灣桃園地方法院交通事件裁定          98年度交聲字第1540號
原處分機關  交通部公路總局新竹區監理所中壢監理站
異  議  人
即受處分人  乙○○
上列受處分人因違反道路交通管理處罰條例案件，對於交通部公
路總局新竹區監理所中壢監理站於民國98年6 月30日以壢監裁字
第裁53-E00000000號違反道路交通管理事件裁決書所為之裁決處
分（原舉發案號：新竹市警察局竹市警交字第E00000000 號）不
服，聲明異議，本院裁定如下：
    主  文
異議駁回。
    理  由
一、按汽車駕駛人轉彎時，有下列情形之一者，處新臺幣600 元
    以上1,800 元以下罰鍰：…二、不依標誌、標線、號誌指示
    ，道路交通管理處罰條例第48條第1 項第2 款定有明文。又
    汽車駕駛人駕駛汽車違反道路交通管理處罰條例第48條規定
    者，除應依該條所規定之罰鍰處罰外，並應依同條例第63條
    第1 項第1 款規定併予記駕駛人違規點數1 點。
二、聲明異議意旨略以：伊確係在左轉燈亮起後，方始左轉至忠
    孝路上，並無違規左轉之情事，故不服處分等語。
三、經查：
（一）異議人乙○○於民國98年5 月17日14時20分許，駕駛車號
      46 97-RN號自用小客車，行經新竹市○○路與忠孝路路口
      時，未依左轉號誌燈指示違規左轉，為新竹市警察局第二
      分局東勢派出所員警甲○○、丙○○當場發覺，以異議人
      違反道路交通管理處罰條例第48條第1 項第2 款規定撤單
      舉發，並由異議人當場簽收該舉發違反道路交通管理事件
      通知單等事實，有新竹市警察局竹市警交字第E00000000
      號舉發違反道路交通管理事件通知單乙紙在卷可參。
（二）另據證人即當日舉發異議人未依左轉號誌燈指示違規左轉
      之警員甲○○於本院98年7 月23日調查時到庭具結證稱：
      「（問：該單是否你所舉發）是。」、「（問：當時舉發
      情形？）本件舉發異議人是因為他在沒有左轉綠燈的時候
      就左轉，忠孝路與東光路的號誌應該是同步，自由路面向
      東光路之紅綠燈號誌如果有左轉綠燈，我們舉發位置看到
      忠孝路上的紅綠燈應該是右轉箭頭指示燈，因為兩個燈號
      的車型方向不會衝突。」、「（問：（提示證人所提出的
      照片下方照片）是否他左轉的時候所在之路口）是。照片
      上有左轉之燈號，他必須要有這個燈號才可以左轉，若只
      有綠燈的話，就只能往前走。」「（問：本件有無可能誤
      判？）應該是不會。當時我學長還同時攔下另外一台，他
      們兩台相差沒有幾秒就左轉都被攔下。」、「（問：你記
      得異議人左轉的時候，是燈號交錯的時候，還是已經沒有
      左轉燈很久？）左轉指示燈號誌還沒有亮，並不是交錯的
      時候。」；另同為當日舉發異議人未依左轉號誌燈指示違
      規左轉之警員丙○○於本院98年8 月13日日調查時到庭具
      結證稱：「（問：該單是否你所舉發？）當時是我的同事
      甲○○所舉發，當時我有在場。」、「（問：關於異議人
      違規的經過當時是否有目睹？）有。」、「（問：異議人
      是從何處左轉？）異議人行經東光路左轉忠孝路，案發當
      時我們是從忠孝路與東光路口得紅綠燈來研判，忠孝路是
      紅燈的話，東光路南北方向的紅綠燈就是直行綠燈。他並
      沒有左轉綠燈，所以他不可以左轉。」、「（問：異議人
      他聲稱他是左轉綠燈的時候才左轉，你們有沒有誤判的可
      能？）東光路往南方向的紅綠燈有五個燈，分別為紅燈、
      黃燈、以及有箭頭的左轉、直行及右轉紅綠燈，不可能會
      誤判，我當時確定看到忠孝路是紅燈，因此異議人的車道
      是直行綠燈。」等語明確，而查證人甲○○、丙○○依法
      於上開時地執行勤務，與異議人素不相識，復無何仇隙怨
      懟，嗣並經到庭具結擔保其所述之真實性，衡情應無甘冒
      偽證之重責而虛詞構陷異議人之理，況按交通警察掣單舉
      發違反道路交通管理處罰條例所列之違規事實，本質上為
      行政處分，係公務員基於職務上之權力，依法就特定之具
      體事件所為之具公法上效果之單方面行政行為，基於公務
      員為公法上行為具有公信力之原則，該行政行為當可被推
      定為真正，其據以依法處分之事實認定亦為正確無誤，本
      此公信原則，乃立法者賦予行政機關制定違反道路交通事
      件統一裁罰基準及處理細則，以達其維護交通秩序、安全
      之行政目的，若謂公務員所為一切行政行為均須預留證據
      以為日後之證明，顯將對於國家行政事務之推行產生阻礙
      ，因此刑事訴訟法中關於犯罪證據有關之規定，與原屬於
      行政秩序罰之交通違規裁罰事件本質不合部分，於交通違
      規聲明異議案件審理程序中，自不在準用之列，其理至明
      。證人甲○○、丙○○於依法執行職務時，親眼目睹異議
      人駕車未依左轉號誌違規左轉，嗣並就其親眼見聞於受有
      具結程序及偽證罪擔保之情形下於法院到庭為證述，而所
      為之前開證詞，對於其如何發現本件異議人駕駛車輛違規
      左轉之過程，已提出合理、詳實之說明，而以一般執勤員
      警之專業訓練而言，對於該等職務上事項之觀察程度自遠
      較一般人更為專注，其應無誤判之可能，所為之上揭證述
      ，亦無何違背一般經驗或論理法則之情形，其前揭證詞，
      自堪以採信。
（三）再者，本件異議人駕車行經有燈光號誌管制之交岔路口而
      違規左轉之交通違規行為，如有監視錄影器錄影或拍照存
      證之物證資料，固可免除不必要之爭議然員警執行交通勤
      務，然依法並未要求就任何違規事項均必須錄影或拍照存
      證，此觀道路交通管理處罰條例第7 條之2 亦規定在當場
      不能或不宜攔截舉發之情況下，可逕行舉發之意旨即明，
      且因此等違規情事均發生於一剎那之間，除非恰有錄影設
      備或得拍攝快速移動畫面之照相設備，否則要求值勤警員
      或舉發機關需緊急錄影或拍照後以此為證，未免與執行勤
      務之實況相悖，並難以實行，故於因無法及時攝影取證之
      情況下，如無其他證據顯示舉發員警有誤認或故意構陷之
      情事時，尚難以舉發員警無法提出其他證據佐證，即認其
      所述不可採信，否則該未裝設科學儀器之路段，豈非陷入
      駕駛人得任意違規之狀態，自非妥適；而本件固除證人即
      本件查獲員警甲○○、丙○○之前揭證詞外，別無照片或
      其他證據以證明異議人有前揭交通違規行為，然異議人前
      揭違規行為，已據上開證人於本院調查中結證明確，異議
      人於此亦未能提出上開證人有誤認或故意構陷之具體事證
      ，是縱裁決機關僅能由舉發員警證明異議人之違規行為，
      而未能提出照片或其他證據證明，亦難認其未盡舉證責任
      ，而遽認裁決機關之處分為不當，是異議人指稱並無證據
      證明其有闖紅燈之行為云云，亦殊不足採。是以，異議人
      之前揭辯詞均無足據以為有利異議人之認定。本件事證明
      確，異議人確有於前揭時、地駕車行經有未依左轉號誌燈
      指示違規左轉之行為，洵堪認定。
四、綜上所述，本件異議人確有駕駛自用小客車左轉彎時未依號
    誌指示之情形，事證明確。原處分機關依該條例第48條第1
    項第2 款、第63條第1 項第1 款，據以裁處600 元，並記違
    規點數1 點，自無不合，異議人之異議為無理由，應予駁回
    。
五、依道路交通管理處罰條例第87條第2 項、道路交通案件處理
    辦法第19條，裁定如主文。
中    華    民    國    98    年    9     月    18    日
                  交通法庭  法  官  葉藍鸚
以上正本證明與原本無異。
如不服本裁定，應於裁定送達後5 日內向本院提出抗告狀。
                            書記官  冒佩妤
中    華    民    國    98    年    9     月    22    日


司法院資訊處製作；財團法人民間司法改革基金會備份。
